臺灣高等法院刑事裁定
 109年度毒抗字第359號
 抗  告  人
 即  被  告  周佳苓

                     籍設臺北市○○區○○街00號0樓之0（臺北○○○○○○○○○）

上列抗告人因違反毒品危害防制條例案件，不服臺灣新北地方法
院109年度毒聲字第974號，中華民國109年12月3日裁定（聲請案
號：臺灣新北地方檢察署109年度聲觀字第973號、109年度毒偵
字第4135號），提起抗告，本院裁定如下：
    主  文
抗告駁回。
    理  由
一、原裁定意旨略以：抗告人即被告（下稱被告）甲○○基於施
　　用第二級毒品之犯意，於民國109年4月4日0時許，在新北市
    ○○區○○路000巷0弄0號2樓居所內，以將甲基安非他命放置玻
    璃球吸食器內燒烤吸食煙霧之方式，施用第二級毒品甲基安
    非他命1次。嗣於同年月6日16時30分許，在上址為警查獲等
    事實，業據被告坦白承認，且被告尿液經送驗結果，確呈安
    非他命、甲基安非他命陽性反應，有臺灣檢驗科技股份有限
    公司濫用藥物檢驗報告可稽，堪認被告確有施用第二級毒品
    犯行。從而，檢察官聲請裁定被告送勒戒處所執行觀察、勒
    戒，核無不合，應予准許等語。
二、抗告意旨略以：被告一再施用毒品係因環境壓力導致焦慮、
    憂鬱等心理病態，而對毒品產生依賴，如果單單將被告隔離
    ，並無法根治施用毒品之惡習，至醫院接受戒癮治療，使用
    正確的藥物控制，對被告是較為有效的，請求讓被告繼續到
    醫院接受戒癮治療等語。
三、按犯毒品危害防制條例第10條之罪者，檢察官應聲請法院裁
    定，或少年法院（地方法院少年法庭）應先裁定，令被告或
    少年入勒戒處所觀察、勒戒，其期間不得逾2月，毒品危害
    防制條例第20條第1項定有明文。又毒品危害防制條例第20
    條第3項之規定業經修正，並經總統於109年1月15日公布，
    於同年7月15日（被告行為後）施行，修正後毒品危害防制
    條例第20條第3項規定：「依前項規定為觀察、勒戒或強制
    戒治執行完畢釋放後，3年後再犯第10條之罪者，適用前2項
    之規定。」亦即如觀察、勒戒或強制戒治執行完畢釋放後，
    3年後始再有施用第一級、第二級毒品之行為者，仍適用初
    犯之規定，先經觀察、勒戒、強制戒治之程序，且依同條例
    第35條之1第2款規定，法院就審判中之案件應依上揭修正後
    規定處理，是不論於修正前後犯第10條之罪者，均應依新法
    規定處理。本次修法對於施用毒品者施以觀察勒戒、強制戒
    治，或依法追訴（或裁定交付審理）之適用範圍，係確立初
    犯為具「病患性犯人」之特質應先經一完整之醫療處置，3
    年內再犯者應依法追訴（或裁定交付審理），3年後再犯則
    裁定觀察勒戒，殆無疑義。但對於3犯以上距最近1次觀察勒
    戒或強制戒治執行完畢釋放後，逾3年者，究應適用同條例
    第20條第3項或第23條第2項處理，本次修法未明確規定，惟
    基於罪刑法定之明確性原則、法文之文義解釋，參諸觀察勒
    戒等治療處置，乃結合醫師、觀護人、社工心理諮商等不同
    領域之專業人員參與之保安處分措施，目的除在戒除施用毒
    品者身癮、心癮之措施外，並企圖重新塑造生活紀律，改變
    其病態行為，與刑罰之執行並不相同，無法以刑罰補充或替
    代上開醫療處置之特性。從而，3犯以上如距最近1次觀察、
    勒戒或強制戒治執行完畢釋放後，已逾3年者，其間縱經判
    刑、執行，究與觀察勒戒或強制戒治已經完整之治療療程不
    同，無法補充或替代上開之醫療處置，均應再予觀察勒戒之
    機會，方為適法（最高法院109年度台上字第3240號判決意
    旨參照）。又犯毒品危害防制條例第10條之罪者，檢察官應
    聲請法院裁定，令被告入勒戒處所觀察、勒戒，其期間不得
    逾2月；犯第10條之罪者，於犯罪未發覺前，自動向衛生福
    利部指定之醫療機構請求治療，醫療機構免將請求治療者送
    法院或檢察機關；依前項規定治療中經查獲之被告，應由檢
    察官為不起訴之處分，但以一次為限；本法第20條第1項及
    第23條第2項之程序，於檢察官先依刑事訴訟法第253條之1
    第1項、第253條之2之規定，為附命完成戒癮治療之緩起訴
    處分時，不適用之；前項緩起訴處分，經撤銷者，檢察官應
    依法追訴；第1項所適用之戒癮治療之種類、其實施對象、
    內容、方式與執行之醫療機構及其他應遵行事項之辦法及完
    成戒癮治療之認定標準，由行政院定之，毒品危害防制條例
    第20條第1項、第21條、第24條分別定有明文。是毒品危害
    防制條例第20條第1項關於觀察、勒戒之規定，係屬強制規
    定，除於毒品危害防制條例第21條第1項所稱犯同條例第10
    條之罪者，於犯罪未發覺前，自動向衛生福利部指定之醫療
    機構請求治療，醫療機構免將請求治療者送法院或檢察機關
    之情形；或檢察官審酌個案情形，依同法第24條第1項為附
    完成戒癮治療之緩起訴處分，可排除適用觀察、勒戒之程序
    外，凡經檢察官聲請且符合法定要件者，法院即應據以裁定
    ，尚無自由斟酌以其他方式替代或得以其他原因免予執行之
    權。再檢察官選擇向法院聲請裁定令被告入勒戒處所接受觀
    察、勒戒，或對行為人為附命完成戒癮治療之緩起訴處分，
    均屬立法者給予檢察官之職權，尚非得認係施用毒品者所享
    有之權利，或有依其意願選擇之餘地，縱被告提出該項聲請
    ，亦僅在促請檢察官注意得否予以適用，檢察官並不受被告
    聲請之拘束。　　　　
四、經查：
  ㈠被告於上述時地施用第二級毒品甲基安非他命之事實，業據
    被告於警詢時坦承不諱（見毒偵字第4135號影卷第3、4頁）
    ，並有新北市政府警察局保安警察大隊勘查採證同意書、新
    北市政府警察局受採集尿液檢體人姓名及檢體編號對照表、
    臺灣檢驗科技股份有限公司濫用藥物檢驗報告（檢體編號: 
    D0000000）在卷可憑（見毒偵字第4135號影卷第9至11頁）
    ，其自白核與事實相符，被告施用第二級毒品甲基安非他命
    之犯行足堪認定。
  ㈡又被告前因施用毒品案件，經原審法院裁定送觀察、勒戒後
    ，認有繼續施用毒品之傾向，而入戒治處所接受強制戒治，
    於95年4月28日因停止其處分出所，並經臺灣新北地方檢察
    署檢察官以95年度戒毒偵字第226號為不起訴處分確定，有
    本院被告前案紀錄表在卷可稽。被告本案所為(109年4月4日
    ）距其最近1次因犯施用毒品罪經強制戒治執行完畢釋放日
    （即95年4月28日）既已逾3年，依據前揭說明，即應再令觀
    察、勒戒，且不因其間是否另犯該罪經起訴、判刑或執行而
    有不同。再依被告所提出之醫院診斷證明書觀之，被告係於
    為警查獲後之109年11月18日始至醫院接受治療，其既未曾
    於「犯罪未發覺前」，主動接受醫療機構治療，自難認有毒
    品危害防制條例第21條適用之餘地；被告於偵訊時雖請求給
    予戒癮治療，然被告前另因犯施用第二級毒品罪經臺灣士林
    地方法院於109年7月31日以109年度審易字第368號判處有期
    徒刑7月確定(下稱另案)，尚待執行，本案倘對被告予以緩
    起訴戒癮治療，於治療期間另案應予執行徒刑，反徒增被告
    治療費用之支出及辦理戒癮治療程序之浪費，是聲請人即臺
    灣新北地方檢察署檢察官斟酌個案情節後，未先依刑事訴訟
    法第253條之1及毒品危害防制條例第24條第1項等規定，對
    被告為戒癮治療之緩起訴處分程序，而選擇向原審法院聲請
    裁定觀察、勒戒，此乃檢察官裁量權行使之結果，並非法院
    所得過度介入審酌或得斟酌以其他方式替代。至被告所稱環
    境壓力、心理疾病等健康因素，亦非審酌應否為觀察、勒戒
    之考量事由，尚無從執此認原裁定有所違誤。本件檢察官聲
    請觀察、勒戒，係符合法定要件，其裁量之判斷既無重大明
    顯瑕疵，亦無濫用或不當情形，自應尊重檢察官職權之行使
    ，不得任意指為違法。
五、綜上所述，原審依毒品危害防制條例第20條第1項、第3項及
    觀察勒戒處分執行條例第3條第1項規定，裁定被告應送勒戒
    處所觀察、勒戒，經核並無違誤。抗告意旨猶執前詞指摘原
    裁定不當，請求撤銷原裁定，為無理由，應予駁回。　　 
據上論斷，應依刑事訴訟法第412條，裁定如主文。
中　　華　　民　　國　　110 　年　　2 　　月　　17　　日
                  刑事第一庭    審判長法　官  李釱任
                                      法　官  梁耀鑌
                                      法　官  林庚棟
以上正本證明與原本無異。
不得再抗告。
                                      書記官  陳漢朝
中　　華　　民　　國　　110 　年　　2 　　月　　17  　日